最高法院刑事判決　　　　　　　　　　　　　　　　九十一年度台上字第二○二號
　　上　訴　人　甲○○
　　　　　　　　丙○○
　　　　　　　　乙○○
右上訴人等因貪污案件，不服台灣高等法院高雄分院中華民國九十年七月三日第二審
更審判決（八十九年度上更(一)字第四三○號，起訴案號：台灣高雄地方法院檢察署八
十七年度偵字第一一九一九、一二八○八、一二九二三、一四○九六、一七○○四號
），提起上訴，本院判決如左：
    主  文
原判決撤銷，發回台灣高等法院高雄分院。
    理  由
本件原判決撤銷第一審關於論處上訴人甲○○、丙○○二人以共同連續依法令從事公
務之人員，利用職務上之機會，詐取財物；乙○○以與依據法令從事公務之人員，利
用職務上之機會，詐取財物罪刑部分之判決，改判論上訴人甲○○、丙○○以共同連
續行使公務員明知為不實之事項，而登載於職務上所掌之公文書，足以生損害於公眾
及他人罪，甲○○判處有期徒刑肆年陸月，丙○○判處有期徒刑貳年肆月；又論上訴
人乙○○以共同行使公務員明知為不實之事項，而登載於職務上所掌之公文書，足以
生損害於公眾及他人罪，判處有期徒刑壹年陸月，固非無見。
惟查：(一)偽造之印章、印文或署押，不問屬於犯人與否，沒收之，刑法第二百十九條
定有明文。原判決事實欄第四、五部分雖認定：卷附和解書上之「劉中興」、「孫裕
盛」署押、台灣中國航聯產物保險股份有限公司汽車險理賠申請書上「江盈璋」之印
文及交通事故現場談話紀錄表上之「江盈璋」 (應為「江盈章」之誤 )署名均為偽造
，並諭知就該偽造之「劉中興」、「孫裕盛」印文各二枚及偽造之「江盈璋」印文一
枚沒收等情，惟果該認定屬實，卷附偽造之前開和解書上之「劉中興」、「孫裕盛」
之印文應各有三枚、汽車險理賠申請書上「江盈璋」之印文則為二枚，高雄市政府警
察局交通警察大隊交通事故現場談話紀錄表上亦有偽造之「江盈章」署名一枚（見調
查卷第八十八、九十、二十五、九十四頁），自應全部宣告沒收，方屬適法，惟原判
決僅就其中「劉中興」、「孫裕盛」之印文各為二枚、「江盈璋」之印文一枚及道路
交通事故調查報告表上之偽造「江盈璋」 (應為「江盈章」之誤 )署名一枚諭知沒收
，其餘同屬必應沒收部分並未說明不予沒收之理由，置而不論，自有適用法則不當之
違誤。(二)科刑之判決書，須將認定之犯罪事實詳記於事實欄，然後於理由內逐一說明
其憑以認定之證據，使事實與理由兩相一致，方為合法。原判決事實欄第二部分前段
記載：「甲○○與乙○○共同基於意圖為自己不法所有之犯意」，理由參之二亦說明
：「……再由乙○○向東泰公司以該不實之車禍事故申請理賠而取得保險金」（原判
決第四頁第五行、三十二頁第五行），似認定甲○○與乙○○係犯刑法第三百三十九
條第一項之詐欺取財罪，惟後段則又載稱：「東泰公司……陷於錯誤而給付新台幣（
下同）十七萬元之保險金予負責修理ＹＬ｜二二四七號自用小客車之全弘汽車企業行
，使其（甲○○）兄嫂曾美雲所有車牌號碼ＹＬ｜二四七號小客車獲得免費修復之不
法利益」，又認定甲○○與乙○○所為與刑法第三百三十九條第二項之詐欺得利罪相
當（原判決第五頁第一至三行），而於理由欄則說明甲○○此部分及乙○○係犯刑法
第三百三十九條第一項之詐欺取財罪（原判決第二十九頁倒數第二行至第三十頁第一
行、三十二頁第七行），致事實之前後認定與理由之說明，齟齬不一，有判決理由矛
盾之違誤。上訴意旨執以指摘，為有理由，應認原判決仍有撤銷發回之原因。又原判
決主文欄第三段、事實欄第五部分、理由貳之五之之(二)所記載偽造之「江盈璋」署名
（原判決第二頁倒數第二行、第七頁倒數第二行、第二十六頁倒數第四行）、核與卷
內資料所記載之「江盈章」署名不符（見調查卷第九十四頁），案經發回，併應注意
更正，附此明。
據上論結，應依刑事訴訟法第三百九十七條、第四百零一條，判決如主文。
中      華      民      國    九十一    年      一      月     十六     日
                              最高法院刑事第十一庭
                                  審判長法官  林  增  福
                                        法官  邵  燕  玲
                                        法官  吳  昆  仁
                                        法官  陳  世  雄
                                        法官  惠  光  霞
      右正本證明與原本無異
                                              書  記  官
中      華      民      國    九十一    年      一      月    二十一    日
